【裁判字號】    88,上訴,2586
【裁判日期】    890105
【裁判案由】    強盜
【裁判全文】
臺灣高等法院臺中分院刑事判決                  八十八年度上訴字第二五八六號
    上  訴  人
    即  被  告  乙○○
    指定辯護人  本院公設辯護人  丙○○
右上訴人因強盜案件，不服台灣彰化地方法院八十八年度訴字第五一五號中華民國八
十八年十月二十一日第一審判決（起訴案號：台灣彰化地方法院檢察署八十八年度偵
字第四一二六號），提起上訴，本院判決如左：
    主  文
原判決撤銷。
乙○○意圖為自己不法之所有，而搶奪他人之動產，因防護贓物、脫免逮捕，而當場
施強暴，累犯，處有期徒刑參年貳月。
    事  實
一、乙○○曾於民國八十六年間，因違反麻醉藥品管理條例案件，經台灣彰化地方法
    院判處有期徒刑六月確定，於八十七年四月三十日易科罰金執行完畢，猶不知悔
    改，於八十八年四月九日下午一時四十分許，搭乘丁○○○所駕駛之車號Ｎ八─
    一八九號之計程車（坐於前乘客座），並一再變更其欲前往之目的地，於同日下
    午三時十分許，駛至彰化縣員林鎮○○路與和平街口時，丁○○○不願再繼續搭
    載乙○○，而正從其皮包內找新台幣（以下同）三百元給乙○○時，乙○○見丁
    ○○○之皮包內有錢，竟意圖為自己不法之所有，趁丁○○○不注意未及防備之
    際，動手搶奪丁○○○放置在其右腳邊之皮包，丁○○○迅以右手壓住皮包，乙
    ○○竟基於傷害之犯意，以口咬丁○○○右手，並用力拉扯斷丁○○○所有皮包
    之提帶，復再乘丁○○○不及防備之際而以手抓之方式，動手搶奪丁○○○之蜜
    臘手鍊、金項鍊、金耳環及行動電話等物，乙○○因而搶得金耳環一只及行動電
    話一具得手，並旋即將所搶得之金耳環一只放入皮包內，隨即手持行動電話開門
    下車逃逸，丁○○○亦迅即將車輛熄火下車追趕，乙○○為防護贓物及脫免逮捕
    ，竟基於同一之傷害犯意而持上開行動電話毆打丁○○○臉部，惟該行動電話仍
    遭丁○○○搶回，乙○○並以同一傷害犯意再動口咬丁○○○左肩，丁○○○因
    而受有右前臂挫傷瘀血腫脹四×五公分、胸前抓傷三×四公分、左臉頰擦挫傷三
    ×四公分之傷害，左肩挫傷瘀血腫脹四×五公分之傷害，乙○○隨即經據報趕至
    之警員逮獲。
二、案經丁○○○訴由彰化縣警察局員林分局移送臺灣彰化地方法院檢察署檢察官偵
    查起訴。
    理  由
一、原審訊據上訴人即被告乙○○（以下稱被告），固坦承於右揭時地搭乘被害人丁
    ○○○（以下稱被害人）所駕駛之計程車，並拿取被害人之耳環一只及與被害人
    發生拉扯，致遭警當場逮獲等情是實，惟矢口否認有何右揭犯行，辯稱：伊因坐
    計程車與被害人發生車資糾紛，伊係在拉扯中不慎扯下被害人之金飾，欲抵充被
    害人未歸還伊之車資云云。然查：(一)被告確有右揭犯行，業迭據被害人先後於警
    訊、偵訊、原審及本院審理中，分別指陳明確。被害人並堅指稱被告確係對其行
    搶，其並明確指稱：「乙○○坐我的車，她一下子說要去台中，一下子說要去嘉
    義，一下說要去高山，所以我就按表計費，．．．，按表計費車資約為七百五十
    元，我找三百元給她，少算五十元，．．．我還在開車，她坐我駕駛座旁邊，她
    就搶我皮包，．．．我用手壓著皮包，她就咬我的手，．．．後來她又搶我項鍊
    ，耳環也要搶，耳環一只被她搶走，蜜臘佛珠沒被她搶走，項鍊、手鍊被扯斷但
    未讓她搶走，她只搶到耳環一只放在她皮包內，她是先搶皮包，大哥大被她搶過
    去，她用大哥大打我，我又搶回來，胸前傷口是搶項鍊時抓傷的，她搶到大哥大
    後下車，我下車搶回，她再咬我左肩，臉上也有抓傷。」，「．．．被告將我錢
    包整個拉走，我欲將錢包取回時，被告就咬我，：：」等情明確。而被害人上開
    指陳各情，並核與證人陳玉珠於警訊中證稱：伊看見被害人從被告手中搶回其大
    哥大，並說你連大哥大都要給我搶去，：：被告準備逃走，被害人欲搶回其身上
    金飾東西，被告即趁機咬傷被害人肩膀及手臂準備逃走等語（偵查卷第二十五頁
    ），足見被害人指陳各節應屬非虛。即被告於警訊中亦坦承：警方當場在伊皮包
    內查獲被害人所有之金耳環乙只，當時伊正與被害人發生拉扯打鬥中；於偵查中
    亦承認：確有搶被害人之項鍊、耳環及其他東西，及咬傷被害人手部，且被害人
    並未欠伊錢等情（偵查卷第四頁背面、第五頁），益見被害人上開指陳應屬事實
    。(二)被害人指稱：伊係以按表計費方式向被告收費，車資本無何可爭執之處，且
    衡情被告既已搭乘該計程車有一小時三十分之久，被害人於本院指稱其向被告收
    取七百元之車資，衡情亦無違反常情之處。況焉有僅因少許車資爭執，即動手以
    暴力搶奪價值超過車資甚多之皮包、金飾及行動電話之理，且由警卷所附遭搶物
    品之照片顯示，被害人之皮包皮帶及金飾等均遭被告扯斷，被害人並因而受有如
    事實欄所載之傷，亦有被害人之驗傷診斷書附卷可證，足見被告當時所實施之手
    段至為激烈，被害人堅指稱被告係對其搶奪應屬事實，被告所辯因車資數額致生
    爭執，欲搶金飾抵充車資云云，無非為達搶奪目的所為之託詞，不足採信。又被
    告搶奪被害人財物，致被害人受有手部及胸部之傷害，並因防護贓物、脫免逮捕
    而施強暴行為，致被害人受有肩部及臉部之傷害一節，亦有診斷證明書可資佐證
    ，此外復有贓證物認領保管單在卷可參。(三)綜上所述，被告所辯無非事後卸責之
    詞，不足採信，本案事證明確，被告犯行洵堪認定。
二、依被告為本件犯行之客觀情形以觀，被告所為並未致被害人陷於不能抗拒之程度
    ，而被告乘被害人不注意不及防備之際，而搶奪被害人財物得手後，為防護贓物
    、脫免逮捕，遂以行動電話打被害人臉部，並再以口咬被害人肩部，核其所為，
    係犯刑法第三百二十九條、第三百二十八條第一項之準強盜罪。又準強盜犯行之
    實施強暴脅迫行為，並非當然包含傷害之結果，本件由被告傷害被害人之情節觀
    之，被告顯具有傷害被害人之故意，被告所為另犯刑法第二百七十七條第一項之
    傷害罪。被告所犯上開二罪間，具有方法結果之牽連關係，應從一重之準強盜罪
    論處。被告曾因違反麻醉藥品管理條例案件，經台灣彰化地方法院判處有期徒刑
    六月確定，於八十七年四月三十日易科罰金執行完畢，此有臺灣彰化地方法院檢
    察署刑案資料查註紀錄表及本院被告全國前案紀錄表各一紙在卷可稽，其經有期
    徒刑執行完畢後，五年內再犯有期徒刑以上之本罪，係屬累犯，應依法加重其刑
    。原審予以論科，固非無見，然查本件被告另犯有傷害罪，業如前述，乃原審對
    被告所犯傷害罪部分，認被告並無傷害之故意，而未對被告論以傷害罪，尚有未
    合。被告上訴意旨否認犯罪，固無理由，然原審既有上開可議之處，自應由本院
    予以撤銷改判。爰審酌被告犯罪之動機、目的、行為手段、生活狀況、犯罪所生
    之損害及犯後飾詞狡卸，態度不佳等一切情狀，量處如主文第二項所示之刑，以
    示懲儆。
三、被告經本院合法傳喚，無正當之理由不到庭，本院爰不待其陳述，逕行判決。
四、據上論斷、應依刑事訴訟法第三百六十九條第一項前段、第三百六十四條、三百
    七十一條、第二百九十九條第一項前段、刑法第二百七十七條第一項、第三百二
    十九條、第三百二十八條第一項、第五十五條、第四十七條，罰金罰鍰提高標準
    條例第一條前段，判決如主文。
本案經檢察官甲○○到庭執行職務。
中    華    民      國    八十九    年      一        月      五        日
                              臺灣高等法院臺中分院刑事第六庭
                                    審判長法  官  古  金  男
                                          法  官  沈  應  南
                                          法  官  張  祺  祥
右正本證明與原本無異。
如不服本判決應於收受送達後十日內向本院提出上訴書狀，其未述上訴之理由者並
得於提起上訴後十日內向本院補提理由書（均須按他造當事人之人數附繕本）。
                                          書記官  顏  子  良
中      華      民      國    八十九     年      一       月     六     日
                                                                        Ｑ


司法院資訊處製作；財團法人民間司法改革基金會備份。
